【裁判字號】    99,易,148
【裁判日期】    990331
【裁判案由】    侵占遺失物
【裁判全文】
臺灣彰化地方法院刑事判決               99年度易字第148號
公  訴  人  臺灣彰化地方法院檢察署檢察官
被      告  甲○○
上列被告因侵占遺失物案件，經檢察官提起公訴（98年度偵字第
6767號），本院判決如下：
    主  文
甲○○侵占遺失物，處罰金新臺幣伍仟元，如易服勞役，以新臺
幣壹仟元折算壹日。
    犯罪事實
一、甲○○於民國98年6 月15日上午10時後某時，在彰化縣北斗
    鎮○○路189 號彰化縣「北斗鎮農會」門口，拾獲支票號碼
    為FA0000000 號，發票人為黃旬然，面額為新臺幣（下同）
    44,740元，發票日為98年6 月13日之「北斗鎮農會」信用部
    支票1 紙，明知該支票為遺失物（為乙○○於98年6 月15日
    上午9 時至10時間遺落該處），竟意圖為自己不法之所有，
    將該支票侵占入己，並藏放於位在彰化縣溪州鄉○○路66號
    住處書桌抽屜。嗣不知情之甲○○配偶周昭輝（另經檢察官
    為不起訴處分），於同年7 月13日，見上開支票放置於抽屜
    內，誤認為家中漏未提示之稻穀收入，乃持往彰化縣「溪州
    鄉農會」提示，而為警循線查獲。
二、案經乙○○訴由彰化縣警察局北斗分局報告臺灣彰化地方法
    院檢察署檢察官偵查起訴。
    理  由
一、本件所引證據，公訴人、被告均不爭執證據能力，亦無違法
    取得或其他不得做為證據之事由，均有證據能力，合先敘明
    。
二、訊據被告甲○○固坦認於上揭時間、地點拾獲上開支票等情
    ，惟矢口否認侵占遺失物犯行，辯稱：我不認識字，不知道
    是支票，只是覺得很漂亮想要拿回家，沒有想要侵占等語。
    經查：被告拾獲告訴人乙○○上開支票，並攜帶回家藏放，
    嗣由不知情之證人周昭輝持往「溪州鄉農會」提示之事實，
    業經告訴人於警詢及偵訊時指訴明確，並有上開支票正本、
    退票理由書、掛失止付票據提示人資料查報表、遺失票據申
    報書各1 紙在卷足憑。被告雖以前開情詞置辯，然證人周昭
    輝於警詢及偵訊時供稱，其因種植稻米，有時會收受支票等
    語，衡情被告縱使不識支票所載個別文字意義，亦應因家中
    稻穀收穫收受支票，而認識支票外形，且知悉支票乃相當於
    現金之支付工具。且被告自陳其認為上開支票很漂亮，故撿
    回家中藏放，則其顯有將該張支票據為己有之意，是其上開
    所辯，顯為卸責之詞，無足採信。本件事證明確，被告犯行
    堪予認定。
三、核被告所為，係犯刑法第337 條侵占遺失物罪。爰審酌被告
    雖無前科，素行尚佳，且上開支票已返還告訴人，對告訴人
    尚未造成實際損失，惟被告明知拾獲他人支票，不僅未持交
    警方或農會代為尋找失主，反侵占入己，事後僅坦承部分犯
    行，且其侵占金額對於中產階級而言，固非甚鉅，然對以農
    為生，且年紀老邁之告訴人而言，卻可能是接近半年期間之
    唯一收入，足對告訴人家庭經濟產生重大傷害，所生危害不
    輕，及其犯罪之動機、目的、手段等一切情狀，認檢察官求
    刑略有未洽，乃量處如主文所示之刑，並諭知易服勞役之折
    算標準。
據上論斷，應依刑事訴訟法第299 條第1 項前段，刑法第337 條
、第42條第3 項前段，刑法施行法第1 條之1 第1 項、第2 項前
段，判決如主文。
本案經檢察官賴志盛到庭執行職務。
中    華    民    國    99    年    3     月    31    日
                  刑事第五庭  法  官  王奕勛
以上正本證明與原本無異。
如不服本判決應於收受判決後10日內向本院提出上訴書狀，並應
敘述具體理由；其未敘述上訴理由者，應於上訴期間屆滿後20日
內向本院補提理由書（均須按他造當事人之人數附繕本）「切勿
逕送上級法院」。
告訴人或被害人對於判決如有不服具備理由請求檢察官上訴者，
其上訴期間之計算係以檢察官收受判決正本之日期為準。
中    華    民    國    99    年    3     月    31    日
                              書記官  戴國安
附錄本案論罪科刑法條全文：
中華民國刑法第337條
（侵占遺失物罪）
意圖為自己或第三人不法之所有，而侵占遺失物、漂流物或其他
離本人所持有之物者，處 5 百元以下罰金。

司法院資訊處製作；財團法人民間司法改革基金會備份。
